【裁判字號】    97,訴,170
【裁判日期】    970829
【裁判案由】    侵權行為損害賠償
【裁判全文】
臺灣苗栗地方法院民事判決               97年度訴字第170號
原      告  丙○○
                        1號
訴訟代理人  鄭晃奇律師
原      告  乙○○
                        1號
被      告  甲○○
            丁○○
            戊○○
上當事人間刑事附帶民事訴訟請求侵權行為損害賠償事件，經本
院刑事庭（96年度附民字第70號）裁定移送前來，本院於民國97
年8 月19日言詞辯論終結，判決如下：
    主  文
被告應連帶給付原告乙○○新臺幣壹拾壹萬伍仟貳佰參拾貳元，
及自民國九十七年七月二十三日起至清償日止，按年息百分之五
計算之利息。
被告應連帶給付原告丙○○新臺幣玖拾肆萬捌仟參佰貳拾貳元，
及自民國九十七年七月二十三日起至清償日止，按年息百分之五
計算之利息。
原告其餘之訴駁回。
訴訟費用由被告連帶負擔三分之一，餘由原告負擔。
本判決原告勝訴部份，於原告乙○○以新臺幣肆萬元、原告丙○
○以新臺幣參拾貳萬元分別為被告供擔保後，得假執行。
原告其餘假執行之聲請駁回。
    事實及理由
壹、程序事項：原告乙○○經合法通知，未於最後言詞辯論期日
    到場，核無民事訴訟法第386 條各款所列情形，爰依被告等
    3 人之聲請，由渠等一造辯論而為判決。
貳、實體事項：
一、原告起訴主張：
  (一)被告等3 人因曾與原告乙○○有爭執，於民國95年8 月21日
    凌晨，共同基於重傷害之故意，駕駛2 輛自小客車，分持開
    山刀、棒球鋁棒多支，朝當時在頭份鎮○○路黑白切小吃店
    飲酒之原告2 人之頭頂、背部、腹部等處揮砍，致使原告乙
    ○○受有頭部外傷併腦震盪、後枕部血腫約2 ×2 公分、左
    髖部鈍挫傷等傷害；原告丙○○受有腹部鈍傷脾臟破裂及腹
    內出血、頭部外傷合併顱骨（右側頂枕骨）凹陷性骨折合併
    腦挫傷性腦內出血、右尺橈骨骨折、背部多處挫傷，臉部及
    右手擦傷等重傷害，原告2 人經送醫救治後，原告丙○○為
    保全生命，遂進行全脾臟切除手術，而被告等3 人因上開共
    同犯傷害致人重傷罪，經本院96年度訴字第617 號刑事判決
    各判處有期徒刑6 年在案。
  (二)按數人共同不法侵害他人之權利者，連帶負損害賠償責任；
    不法侵害他人之身體或健康者，對於被害人因此喪失或減少
    勞動能力，或增加生活上之需要時，應負損害賠償責任；不
    法侵害他人之身體、健康、名譽、自由、信用、隱私、貞操
    ，或不法侵害其他人格法益而情節重大者，被害人雖非財產
    上之損害，亦得請求賠償相當之金額，民法第185 條第1 項
    前段、第193 條第1 項、第195 條第1 項分別定有明文。查
    原告2 人既因被告等3 人之共同侵權行為而受有損害，自得
    依上開規定，請求被告等3 人連帶負損害賠償責任，茲將原
    告2 人請求賠償之項目及金額列明如下：
    (1)原告乙○○部分：
      醫療費用:15,132 元。
      工作損失: 因原告乙○○原係從事鐵工廠之工作，每日
        薪資約為1,500 元，又下班後從事檳榔批發買賣工作，
        嗣因受傷之故無法從事，計有約150,000 元之工作損失
        。
      精神慰撫金: 被告等3 人僅因細故，即持凶器攻擊原告
        乙○○之頭部，手段至為兇殘，亦造成原告乙○○受有
        頭部外傷併腦震盪之傷害，至今仍有殘存之頭部不適之
        症狀。而被告3 等人亦始終未就原告乙○○所受損害為
        任何補償，至屬不該，爰請求800,000 元之精神慰撫金
        ，聊以補償。
    (2)原告丙○○部份:
      醫療費用: 財團法人為恭紀念醫院（以下簡稱為恭醫院
        ）242,410元，大眾醫院43,887元，行政院衛生署新竹
        醫院（以下簡稱署立新竹醫院）2,395元，慈祐醫院110
        元，合計288,802 元。
      看護費用：原告丙○○因受有頭部外傷、頭部複雜性骨
        折、右頂葉挫傷性腦內出血、兩手尺骨骨折、脾臟破裂
        等傷害，並施行開顱手術，計住院16日，必須全天候有
        人從旁照顧，且傷勢穩定出院後，亦須家屬之協助照顧
        ，如以每日2,000 元計算，則以住院期間16日及在家療
        養期間3 個月，合計106 日，則原告丙○○應受有看護
        費212,000 元之損失，被告等3人自應負擔賠償之責。
      工作損失: 原告丙○○未受傷前，係從事檳榔之批發買
        賣，每月之收入以行政院公佈的每月最低基本薪資15,8
        40元為計算基礎，其因傷計休養3 個月，計受有47,520
        元之工作損失。
      精神慰撫金: 原告因丙○○受有頭部外傷、骨折、腦內
        出血等傷勢雖經手術治療，始倖免於難，惟目前仍不時
        有頭痛暈眩之症狀，嚴重影響生活起居及作息，至今尚
        需不定期回診，被告等3 人明知頭部為人體重要器官所
        在，僅因細故，竟將兇器向原告丙○○之頭部毆擊，造
        成原告丙○○受有幾乎致命之重大傷害，身心飽受無比
        痛苦，而案發迄今，被告等3 人亦無意賠償原告丙○○
        之損害，顯毫無悔意，爰請求170 萬元之精神慰撫金，
        聊表補償。
    總計原告乙○○因上開侵權行為共計受有965,132 元之損害
    ；原告丙○○則共計受有2,248,322 元之損害，為此，爰依
    侵權行為損害賠償之法律關係，請求被告等3 人連帶賠償等
    語。
  (三)並聲明：被告應連帶給付原告乙○○965,132 元，暨連帶給
    付原告丙○○2,248,322 元，及均自97年7 月22日補正狀繕
    本送達之翌日即97年7 月23日起至清償日止，按年息百分之
    5 計算之利息；並陳明願供擔保，請准宣告假執行。
二、被告則均以：對原告補正狀所附醫療明細、醫療費用收據、
    及原告丙○○之診斷證明書沒有意見，惟原告請求金額太高
    ，渠等並非故意傷害原告，原告是跟渠等互約，雙方有喝酒
    才打傷原告，只是不小心把原告傷的那麼重，且不同意原告
    乙○○一天工資以1,500 元計算；另本院96年度訴字第617
    號刑事判決判刑太重等語置辯，並聲明：原告之訴及假執行
    之聲請均駁回；並陳明如受不利判決，願供擔保請准免為假
    執行。
三、本件被告等3 人夥同渠等自新竹地區來之朋友7 、8 人，於
    95年8 月21日凌晨，駕駛2 輛自小客車，分持開山刀、棒球
    鋁棒多支，至苗栗縣中央路黑白切小吃店，共同基於傷害之
    犯意聯絡，且客觀上可以預見以棍棒毆打人之身體，可能發
    生內臟破裂之重傷害結果，以棒球鋁棒多支朝當時正在小吃
    店內飲酒之原告2 人之頭頂、背部、腹部等處毆打，致使原
    告乙○○受有頭部外傷併腦震盪、後枕部血腫約2 ×2 公分
    、左髖部鈍挫傷等傷害；並致原告丙○○受有腹部鈍傷脾臟
    破裂及腹內出血、頭部外傷合併顱骨（右側頂枕骨）凹陷性
    骨折合併腦挫傷性腦內出血、右尺橈骨骨折、背部多處挫傷
    ，臉部及右手擦傷等傷害，原告丙○○經送醫救治後，於95
    年8 月26日進行全脾臟切除手術，致生重傷害之結果之事實
    ，為被告等所不爭執，並有原告所提為恭醫院醫療費用明細
    及收據、大眾醫院醫療費用明細一覽表、醫療費用收據及門
    診收據、署立新竹醫院醫療費用收據、慈祐醫院醫療費用收
    據（詳卷第59至81頁）及診斷證明書（詳卷第91頁）等件附
    卷可憑，且被告等3 人前開傷害犯行，業經本院96年度訴字
    第617 號刑事判決以被告共同犯傷害致人重傷罪，各判處有
    期徒刑6 年在案，亦據本院調取上開刑事卷宗查閱無訛，自
    堪信為真實。
四、按數人共同不法侵害他人之權利者，連帶負損害賠償責任；
    不法侵害他人之身體或健康者，對於被害人因此喪失或減少
    勞動能力，或增加生活上之需要時，應負損害賠償責任；不
    法侵害他人之身體、健康、名譽、自由、信用、隱私、貞操
    ，或不法侵害其他人格法益而情節重大者，被害人雖非財產
    上之損害，亦得請求賠償相當之金額，民法第185 條第1 項
    前段、第193 條第1 項、第195 條第1 項分別定有明文。原
    告既因被告之不法故意侵權行為而受有損害，依上揭規定，
    原告自得請求被告賠償其損害。經查：
  (一)醫療費用部分：原告主張因被告等3 人之不法故意侵權行為
    之醫療費用支出，原告乙○○為15,232元，原告丙○○為28
    8,802 元，業據其提出被告所不爭執之為恭醫院住院及門診
    醫療費用明細及收據、大眾醫院醫療費用明細一覽表、醫療
    費用收據及門診收據、署立新竹醫院醫療費用收據、慈祐醫
    院醫療費用收據等件為證，且依原告所受傷害及收據分別載
    明費別，堪認為必要。是原告請求被告等3 人連帶給付此部
    分之醫療費用支出，為有理由，應予准許。
  (二)原告丙○○看護費用部分：
    (1)原告丙○○主張其於95年8 月21日至95年9 月5 日行開顱
      及切除脾臟手術住院期間16日，及於大眾醫院行重置併植
      骨手術出院後3 個月均需專人看護照顧，合計原告丙○○
      需專人看護照顧之日數為106 日之事實，業據提出被告所
      不爭執之為恭醫院住院醫療費用明細、大眾醫院診斷證明
      書（詳卷第67、68、91頁）等件為證。本院審酌原告丙○
      ○因被告等3 人之不法故意侵權行為受有腹部鈍傷脾臟破
      裂及腹內出血、頭部外傷合併顱骨（右側頂枕骨）凹陷性
      骨折合併腦挫傷性腦內出血、右尺橈骨骨折、背部多處挫
      傷，臉部及右手擦傷等重傷害，於95年8 月21 日 經急診
      入院，95年8 月22日行開顱手術，95年8 月26日行剖腹探
      查手術切除脾臟及右手尺骨後位手術，於95年9 月5 日出
      院；又其右側尺骨骨折術後併不癒合之傷害，於95年12月
      21日住院手術重置併植骨術，於95年12月23日出院，計住
      院3 日，大眾醫院醫師囑言其於術後3 個月需專人專職照
      料等情，認依原告丙○○所受傷害非輕，及其於95年8 月
      21日至95年9 月5 日行開顱及切除脾臟手術住院期間16日
      ，及於大眾醫院行重置併植骨手術出院後3 個月，合計共
      106 日確有看護之必要。
    (2)按親屬代為照顧被害人之起居，固係基於親情，但親屬看
      護所付出之勞力並非不能評價為金錢，雖因二者身分關係
      而免除被害人之支付義務，惟此種基於身分關係之恩惠，
      自不能加惠於加害人。故由親屬看護時雖無現實看護費之
      支付，仍應認被害人受有相當於看護費之損害，得向加害
      人請求賠償，始符公平原則，最高法院著有94年台上字第
      1543號判決可資參照。原告丙○○自95年8 月21日起至95
      年9 月5 日止共16日住院期間，及於大眾醫院行重置併植
      骨手術出院後3 個月，共計106 日需有專人看護之必要，
      已如前述，則依前開說明，原告丙○○自得向被告等3 人
      請求連帶賠償此看護費用之損害。本院審酌每日2,000 元
      之費用，核與一般行情尚屬相符，認原告就此106 日部分
      ，請求以每日2,000 元計算，應屬有據。是原告就此106
      日部分，請求看護費損害共212,00 0元，為有理由。
  (三)工作損失部分：
    (1)原告乙○○部分：原告乙○○主張其原從事鐵工廠之工作
      ，每日薪資約為1500元，下班後從事檳榔批發買賣工作，
      因受傷之故，無法從事，計有不能工作之損害150, 000元
      之事實，既為被告等3 人所否認，而原告乙○○就此又未
      舉證證明，則其空言主張受有工作損失150,000 元，自無
      足採。是原告乙○○請求被告等3 人連帶賠償其工作損失
      150, 000元，不應准許。
    (2)原告丙○○部分：原告丙○○主張其受傷後，共計3 個月
      無法工作，受有3 個月之工作損失等情，業據提出被告所
      不爭執之大眾醫院診斷證明書（詳卷第91頁）附卷可憑，
      自堪憑信。是原告主張以行政院公佈的每月最低基本薪資
      15,840元為計算基礎，共計受有47,520元之工作損失，應
      屬可採。
  (四)慰撫金部分：非財產上損害之慰撫金數額，究竟若干為適當
    ，應斟酌兩造身分、地位、經濟狀況、加害程度及其他各種
    情形，俾為審判之依據（最高法院86年度臺上字第511 號、
    第3537號判決意旨參照）。本件因被告等3 人之侵權行為，
    致原告2 人受有前開傷害，原告2 人精神上受有相當之痛苦
    ，自堪認定。查原告丙○○高中畢業，目前因傷勢尚未復原
    沒有收入，之前是做檳榔批發買賣，每個月有相當之收入，
    名下沒有動產、不動產，銀行也沒有存款；被告甲○○國小
    畢業，之前從事水電工作，每月收入25,000元至35,000 元
    ，名下沒有動產、不動產；被告丁○○國中畢業，從事鐵工
    ，每月收入20,000至30,000元，名下沒有動產、不動產；被
    告戊○○國忠畢業，在工廠工作，每月收入25,000至30,000
    元，名下沒有動產、不動產等情，分據兩造陳明在卷（詳卷
    第89頁）。本院審酌兩造身分地位、經濟狀況及原告2 人傷
    勢及治療過程所受痛苦等一切情狀，認為原告乙○○請求之
    精神上損害應以70,000元為適當，而原告丙○○請求之精神
    上損害應以400,000 元為適當，是原告乙○○主張精神慰撫
    金800,000 元，原告丙○○主張精神慰撫金1,700,000 萬元
    ，均顯屬過高，應分別予以核減為原告乙○○100,000 元，
    原告丙○○為400,000 元，其2 人逾此數額之請求，即屬無
    據。
  (五)綜上，原告乙○○共計受有115,232 元之損害，而原告丙○
    ○共計受有948,322 元之損害。
五、從而，原告2 人本於侵權行為損害賠償之法律關係，請求被
    告等3 人連帶給付原告乙○○115,232 元，暨連帶給付原告
    丙○○948,322 元，及均自97年7 月23日起至清償日止，按
    年息百分之5 計算之利息，為有理由，應予准許；至原告逾
    此部分之請求，則無理由，應予駁回。
六、本件原告勝訴部分，原告陳明願供擔保請准宣告假執行，核
    無不合，爰酌定相當擔保金額，併准許之；至於原告敗訴部
    分，其假執行之聲請即失所附麗，應予駁回。
七、本件原告提起刑事附帶民事訴訟，經本院刑事庭依刑事訴訟
    法第504 條第1 項移送前來，依同條第2 項規定免納裁判費
    ，惟依民事訴訟法第79條規定，仍應為訴訟費用負擔之諭知
    ，附此敘明。
八、訴訟費用負擔及假執行宣告之依據：民事訴訟法第79條、第
    390 條第2 項。
中    華    民    國    97    年    8     月    29    日
                  民事庭法  官  王萬金
以上正本係照原本作成。
如對本判決上訴，須於判決送達後20日內向本院提出上訴狀。
                        書記官  劉碧雯
中    華    民    國    97    年    8     月    29    日


司法院資訊處製作；財團法人民間司法改革基金會備份。
